【裁判字號】    96,訴,282
【裁判日期】    971203
【裁判案由】    給付貨款
【裁判全文】
臺灣板橋地方法院民事判決               96年度訴字第282號
原      告  宗伸企業股份有限公司
法定代理人  丙○○
訴訟代理人  乙○○
被      告  峰尚企業股份有限公司
法定代理人  甲○○
上列當事人間請求給付貨款事件，經本院於民國97年11月19日言
詞辯論終結，判決如下：
    主  文
被告應給付原告新臺幣玖拾伍萬柒仟陸佰伍拾柒元，及自民國九
十五年十二月十六日起至清償日止，按年息百分之五計算之利息
。
訴訟費用由被告負擔。
    事實及理由
一、原告主張：被告（原名逢甲股份有限公司，現更名為峰尚企
    業股份有限公司）前與原告有買賣交易關係，被告積欠原告
    民國95年6 月至9 月之貨款，共計新臺幣（下同）95萬7,65
    7 元，原告屢經催討無效。依民法第199 條、第367 條、第
    314 規定，原告自得請求被告交付貨款共計95萬7,657 元。
    又原告並未與被告之法定代理人甲○○簽訂任何合作投資契
    約，甲○○亦未出資100 萬元投資原告，被告主張甲○○有
    出資100 萬元投資原告，且原告應支付甲○○盈餘420 萬
    5,624 元云云，實屬無據，被告自不得主張受讓甲○○對於
    原告之520 萬5,624 元債權，以抵銷系爭積欠貨款。並為訴
    之聲明：被告應給付原告95萬7,657 元及自支付命令送達翌
    日起至清償日止，按年息百分之5 計算之利息。
二、被告則以：被告固不爭執有積欠原告95萬7,657 元貨款之事
    實，惟被告得向原告主張抵銷。蓋因，原告於89年12月間透
    過代理人乙○○與甲○○（現為被告之法定代理人）約定一
    投資營業計劃。契約內容雙方約明各出資100 萬元，於台中
    市○○路153 之1 號開設店名為「逢甲電信」（實質上則為
    原告之『逢甲門市』，下稱『原告之逢甲門市』）之手機、
    手機零配件、無線電對講機、無線電對講機零配件、家用電
    話、電腦、電腦螢幕、印表機之批發、買賣、維修專門商店
    ，並按所約定之成數於每年年終結算盈虧後給付予甲○○。
    甲○○已依約出資100 萬元，惟「原告之逢甲門市」自89年
    1 月開始營業至90年4 月30止，實際營業額達420 萬5,624
    元整，原告卻未依約於90年年終時結算後，給付第三人甲○
    ○應得之上開盈餘款項，且原告於90年4 月底擅自結束「原
    告之逢甲門市」之營運，並將所有資金轉回原告帳戶用供其
    他投資運用。則「原告之逢甲門市」既已實質上未再營運，
    原告理應於結算盈虧後返還甲○○依約投資所給付之出資額
    100 萬元及90年度盈餘至少420 萬5,624 元，合計520 萬
    5,624 元。再者，甲○○對原告有520 萬5,624 元之債權，
    而甲○○同意將上開債權讓與於被告，並已通知原告，此項
    債權讓與自對原告發生效力。既然上開債權讓與已對原告發
    生效力，同時被告所受讓之債權與原告所請求之債權，其給
    付種類相同，並均屆清償期，爰依民法第334 條第1 項、第
    335 條第1 項前段規定，就原告向被告請求給付金額之範圍
    內，向原告主張抵銷之意思表示等語置辯。並為答辯聲明：
    (1)原告之訴駁回；(2)如受不利之判決，願供擔保請准宣告免
    為假執行。
三、原告主張被告積欠95年6 月至9 月共計95萬7,657 元之貨款
    之事實，業據原告提出請款單、出貨單及發票等（見本院卷
    第16頁至第47頁）為證，且被告亦不爭執，自堪信為真實。
    是本件之爭點即在於被告主張有520 萬5,624 元之債權向原
    告抵銷是否有理由。本院自應就下列各點予以探究：(一)原告
    與甲○○是否有簽立投資計畫？如有，投資計畫內容為何？
    (二)甲○○是否有出資100 萬元投資上開計畫？甲○○是否對
    於原告有100 萬元之債權？(三)甲○○是否對原告有年度盈餘
    420 萬5,624 元之債權？(四)如甲○○對於原告有520 萬5,62
    4 元之債權，被告是否得自甲○○處受讓該等債權並向原告
    主張抵銷？茲分述如下：
（一）原告固不否認被告所提出「逢甲門市營業計畫書」（見本
      院卷第70、71頁）係原告之訴訟代理人乙○○所書寫，惟
      抗辯稱：該投資計畫係乙○○個人名義所寫，與原告無關
      ，且該投資計畫係合資成立「逢甲股份有限公司」等語。
      經查，被告所提出之「逢甲門市營業計畫書」關於店名部
      分為空白，且無簽訂日期或雙方當事人之簽名，至多僅能
      證明甲○○與原告或乙○○之間有合資成立逢甲門市之營
      業計畫，尚難以上開「逢甲門市營業計畫書」即認定甲○
      ○確實已與原告成立被告所稱之投資計畫。至於被告所提
      出之會議記錄（見本院卷第72頁）上固有乙○○之簽名、
      日期（89年12月18日），惟觀諸該紙紀錄之內容，亦無從
      認定甲○○與原告或乙○○之間有成立被告所稱之投資計
      畫，況且該紙紀錄並未提及原告之名，乙○○亦稱其係以
      個人名義簽名，並非代表原告，是該紙會議記錄尚難認與
      原告有何關聯。
（二）其次，被告提出以甲○○名義開設台中商業銀行西屯分行
      帳號000000000000之存摺明細，於89年12月11日、90年1
      月8 日、90年1 月18日固然分別有1,000 元、49萬9,000
      元、50萬元，合計為100 萬元之存入紀錄，惟被告提出之
      上開「逢甲門市營運計畫書」關於股份及資金部分記載「
      1 、實收→1,000,000 」、「2 、股份→宗伸500,000 美
      惠（即甲○○）500,000 」，亦即甲○○之出資記載為50
      萬元，與被告主張甲○○出資100 萬元並不相符，尚難以
      此認定甲○○確實有出資100 萬元之事實。又縱使甲○○
      確實有存入100 萬元之事實，亦無從認定該100 萬元即與
      被告所稱之上開投資計畫確有關聯。
（三）退步言，縱使認為甲○○確實與原告有成立關於「逢甲門
      市營運計畫書」之投資計畫，且認為甲○○有出資100 萬
      元。惟依據該「逢甲門市營運計畫書」關於「股份及資金
      」之記載，「1 、實收→1,000,000 」、「股份→宗伸
      500,000 美惠（即甲○○）500,000 」、「3 、年終結算
      ：盈餘不保留技術支援及維修人員紅利管理資源紅
      利員工分紅70% 依股權分配」，被告亦主張甲○○與
      原告就上開投資計畫是合夥關係（見本院卷第200 頁97年
      1 月10日言詞辯論筆錄）。按「合夥解散後，應先經清算
      程序，合夥財產於清算完畢，清償合夥債務或劃出必需數
      額後，始能就賸餘財產返還各合夥人之出資及應受分配利
      益之成數，在未經清算終結確定盈虧以前，自不得就原來
      出資為全部返還之請求。」，此有最高法院53年台上字第
      203 號判例可資參照；又按「合夥財產須依民法第697 條
      第1 項清償債務，或劃出必需之數額後尚有賸餘，始應返
      還各合夥人之出資，必返還各合夥人之出資後尚有賸餘，
      始應按各合夥人應受分配利益之成數，分配於各合夥人，
      此在民法第697條第2項、第699條規定甚明。各合夥人中
      之1人，若在清算人未將合夥財產清償合夥債務，或劃出
      必需之數額以前，即向清算人請求返還出資及分配利益，
      自非法之所許。」，此亦有最高法院29年上字第759 號判
      例可資參照，被告既稱：原告於90年4 月底在未得甲○○
      同意下，擅自結束「原告之逢甲門市」之營運，則被告所
      主張存在於甲○○與原告之間之合夥關係，在未經清算終
      結確定盈虧以前，甲○○自不得就原來出資為全部返還之
      請求，亦不得請求分配利益。是被告抗辯：甲○○對於原
      告有520萬5,624元之債權存在云云，難認有理由。
 （四）既然被告未能舉證證明甲○○對於原告有520 萬5,624
       元之債權存在，被告自無從自甲○○處受讓債權，更遑
       論主張與原告之貨款債權95萬7,657 元抵銷。
四、綜上所述，原告主張對於被告有95萬7,657 元之貨款未獲清
    償，堪信為真實，而被告主張抵銷一節為無理由，從而，原
    告依買賣契約之法律關係，請求被告給付貨款95萬7,657 元
    ，及自支付命令送之翌日即95年12月16日起至清償日止，按
    年息百分之5 計算之利息為有理由，應予准許。
五、本件事證已臻明確，兩造其餘主張、攻擊防禦方法及調查證
    據之聲請，核與判決結果不生影響，爰不一一論述，附此敘
    明。
六、訴訟費用負擔之依據：民事訴訟法第78條。
中    華    民    國    97    年    12    月     3    日
                  民事第二庭     法  官   連育群
以上正本係照原本作成
如對本判決上訴，須於判決送達後20日內向本院提出上訴狀
中    華    民    國    97    年    12    月     3    日
                                 書記官   黃琴茜


司法院資訊處製作；財團法人民間司法改革基金會備份。
